【裁判字號】    89,易,644
【裁判日期】    890929
【裁判案由】    竊盜
【裁判全文】
臺灣雲林地方法院刑事判決                            八十九年度易字第六四四
    公  訴  人  臺灣雲林地方法院檢察署檢察官
    被      告  甲○○
右列被告因竊盜案件，經檢察官提起公訴（八十九年度偵字第三三三九號），本院判
決如左：
    主  文
甲○○意圖為自己不法之所有，而侵占自己持有他人之物，累犯，處有期徒刑壹年。
    事  實
一、甲○○曾有多次竊盜前科，最近一次係於民國（下同）八十七年間因犯竊盜罪，
    經臺灣雲林地方法院於八十七年五月十九日判處有期徒刑一年，於八十八年三月
    二十八日執行完畢，猶不知悔改。位於雲林縣斗六市○○路三十號「北天宮」（
    宮主為乙○○）之廟祝丁○○於八十九年八月八日晚上十時許，委託甲○○關閉
    「北天宮」之門、窗，並交代甲○○保管好「北天宮」內之財物（包括神明身上
    之金牌在內），甲○○因而持有「北天宮」內神明身上之金牌。然甲○○竟意圖
    為自己不法之所有，利用其持有、保管「北天宮」內神明身上金牌之機會，將「
    北天宮」內神像胸前懸掛之金牌六面（價值共約新台幣三千元）侵占入己，得手
    後置於甲○○之皮包內，並於八十九年八月九日上午八時許攜帶上開金牌六面離
    開「北天宮」。嗣於八十九年八月十五日二十二時許，在雲林縣斗六市○○里○
    ○路二十五之八號為警盤查時，發現甲○○之皮包中放有右開六面金牌，始查獲
    上情。
二、案經雲林縣警察局斗六分局報請臺灣雲林地方法院檢察署檢察官偵查起訴。
    理  由
一、訊據被告甲○○於本院審理時固坦承於右揭時地取走「北天宮」內神明身上之金
    牌六面之事實不諱，惟矢口否認有何不法所有之意圖，辯稱：伊只是隨身保管，
    要拿給伊叔叔丁○○云云。然查：右揭事實，業經北天宮宮主乙○○及廟祝丁○
    ○於本院審理時證述明確，且丁○○既係委託被告甲○○保管好「北天宮」內之
    財物，則被告甲○○即無取走「北天宮」內神明身上之金牌六面，以拿給丁○○
    之必要；又被告甲○○與丁○○係同住一處，倘被告甲○○欲將其所拿走之右開
    六面金牌拿給丁○○，則被告甲○○於八十九年八月九日上午八時許攜帶上開金
    牌六面離開「北天宮」後，大可隨即將之交給丁○○，然警方於八十九年八月十
    五日二十二時許，在雲林縣斗六市○○里○○路二十五之八號被告甲○○住處，
    發現其皮包中放有右開六面金牌，足見被告甲○○一直將右開六面金牌藏放在其
    皮包中，而非欲拿給丁○○，故被告甲○○並非隨身保管右開六面金牌，而係將
    之侵占入己。綜上所述，被告甲○○所辯，顯係事後卸責飾詞，不足採信。此外
    ，復有贓物認領保管單一紙在卷足憑。本件事證明確，被告甲○○之犯行堪以認
    定。
二、核被告甲○○所為，係犯刑法第三百三十五條第一項之侵占罪。公訴人雖認被告
    甲○○係犯刑法第三百二十條第一項之竊盜罪，然依前述，被告甲○○既係受託
    保管「北天宮」內之財物（包括神明身上之金牌在內），足見右開六面金牌係由
    被告甲○○所持有、保管，故被告甲○○取走右開六面金牌，應係侵占，而非竊
    盜。復按我國刑事訴訟之審判，採彈劾主義，犯罪事實須經起訴，始得予以審判
    ，但因起訴之方式不採起訴狀一本主義及訴因主義，而採書面及卷證併送主義，
    起訴書須記載犯罪事實、證據並所犯法條，使法院以犯罪事實為審判之對象；審
    判之認定事實適用法律，不採人民陪審及當事人進行主義，而採法官職權進行主
    義，故刑事訴訟法第三百條規定有罪之判決得就起訴之犯罪事實變更檢察官所引
    應適用之法條，以期訴訟之便捷，但為兼顧被告之防禦權以求程序之公平，並符
    合彈劾主義不告不理之旨意，自須於公訴事實之同一性範圍內，始得自由認事用
    法。由於犯罪實乃侵害法益之行為，犯罪事實自屬侵害性之社會事實，亦即刑法
    加以定型化之構成要件事實，故此所謂「同一性」，應以侵害性行為之內容是否
    雷同，犯罪構成要件是否具有共通性（即共同概念）為準，若二罪名之構成要件
    具有相當程度之合而無罪質之差異時，即可謂具有同一性。所謂「侵占」與「
    竊盜」，俱以不法手段占有領得財物，其客觀構成要件之主要事實雷同，二罪復
    同以為自己或第三人不法之所有為主觀要件，同以他人之財物為客體，同為侵害
    財產法益之犯罪，罪質尚無差異，應認為具有同一性（最高法院八十六年度台非
    字第一八七號判決參照）。公訴人認為本件被告甲○○竊盜右開六面金牌之時間
    、地點及標的物，與本院所認定本件被告甲○○侵占右開六面金牌之時間、地點
    及標的物均相同，依照上開判決意旨，本件起訴法條應予變更，附此敘明。另丁
    ○○雖提出被告甲○○智能不足、反應遲鈍之徵兵體檢文件一紙，然被告甲○○
    不僅無因精神方面疾病就醫之紀錄，且其於審理時對本院所訊問之問題均對答如
    流，甚至供稱「伊只是隨身保管右開六面金牌，要拿給伊叔叔丁○○」試圖脫罪
    ，可見被告甲○○之精神狀態，並未達於心神喪失或精神耗弱之程度，而無減免
    刑責之事由。被告甲○○前因犯竊盜罪，經臺灣雲林地方法院於八十七年五月十
    九日判處有期徒刑一年，於八十八年三月二十八日執行完畢，此有臺灣雲林地方
    法院檢察署刑案資料查註紀錄表在卷可稽，被告甲○○於五年內再犯本件有期徒
    刑以上之罪，為累犯，應依刑法第四十七條之規定加重其刑。爰審酌被告甲○○
    之品行、智識程度、犯罪之動機、目的、手段、所生危害及犯後態度良好等一切
    情狀，量處如主文所示之刑，以資懲儆。
三、據上論斷，應依刑事訴訟法第二百九十九條第一項前段、第三百條，刑法第三百
    三十五條第一項、第四十七條，罰金罰鍰提高標準條例第一條前段，判決如主文
    。
本案經檢察官丙○○到庭執行職務。
中      華      民      國      八十九      年    九    月    二十九    日
                                         臺灣雲林地方法院刑事第二庭
                                             法  官  倪  彰  鴻
右正本證明與原本無異。
如不服本判決，應於判決送達後十日內向本院提出上訴狀( 應附繕本 )。
                                             書記官  李  松  坤
中    華    民    國       八十九       年       九      月   三十  日


司法院資訊處製作；財團法人民間司法改革基金會備份。
